【裁判字號】    94,簡上,788
【裁判日期】    950308
【裁判案由】    竊盜等
【裁判全文】
臺灣高雄地方法院刑事判決             94年度簡上字第788號
上  訴  人
即  被  告  丁○○
上列上訴人因竊盜等案件，不服本院高雄簡易庭中華民國94年7
月26日94年度簡字第4256號第一審簡易判決（聲請簡易判決處刑
案號：臺灣高雄地方法院檢察署94年度偵字第14181 號），提起
上訴，本院管轄之第二審合議庭依通常程序，自為第一審判決如
下：
    主  文
原判決關於丁○○部分撤銷。
丁○○無罪。
    理  由
一、本件聲請簡易判決處刑意旨略以：被告丁○○明知共同被告
    甲○○（業經原審判決確定）拿來之華碩牌型號J101，序號
    000000000000000 號之行動電話1 支，並無合法來源資料，
    係來路不明之贓物（為丙○○所有，於民國94年3 月15日10
    時30分許，在高雄縣路竹鄉○○村○○街33號遭竊），竟仍
    於94年5 月4 日15時許，在高雄市前金區○○○路129 號其
    所經營之「大老婆通訊行」，以新台幣（下同）1900元低價
    予以買受後供己轉售他人之用。因認被告涉犯刑法第349 條
    第2 項之故買贓物罪嫌。
二、按犯罪事實應依證據認定之，無證據不得認定犯罪事實；不
    能證明被告犯罪者，應諭知無罪之判決，刑事訴訟法第154
    條第2 項、第301 條第1 項前段分別定有明文。而事實之認
    定，應憑證據，如未能發現相當證據，或證據不足以證明，
    自不能以推測或擬制之方法，以為裁判基礎，最高法院40年
    台上字第86號判例意旨足資參照。又依刑事訴訟法第161 條
    第1 項之規定：檢察官就被告犯罪事實，應負舉證責任，並
    指出證明之方法。因此，檢察官對於起訴之犯罪事實，應負
    提出證據及說服之實質舉證責任。倘其所提出之證據，不足
    為被告有罪之積極證明，或其指出證明之方法，無從說服法
    院以形成被告有罪之心證，基於無罪推定之原則，自應為被
    告無罪判決之諭知，亦有最高法院92年台上字第128 號判例
    要旨足參。
三、本件公訴人認被告丁○○涉有故買贓物犯行，無非係以被害
    人丙○○之指訴、被告以顯不相當之低價買受上開行動電話
    ，復未向甲○○索取該行動電話收據、購買證明等證明來源
    正當之文件等，資為論罪依據。
四、訊據被告固坦承曾於上開時、地以1900元向甲○○購買前開
    行動電話1 支（未含門號），惟堅詞否認有何故買贓物之犯
    行，辯稱：伊向甲○○購買上開行動電話時，曾詢問該電話
    來源，甲○○答稱是他自己的，1900元是該型號中古手機合
    理價錢，伊不知道該電話是贓物等語。經查：
  (一)證人即原審共同被告甲○○於本院審理時到庭具結證稱：伊
    拿到上開行動電話後使用了1 個半月，然後將該行動電話賣
    給被告，伊到被告之手機行前，曾拿該行動電話到別家手機
    行問過價錢，另外1 家手機行出價1700元，被告出價1900元
    ，伊就賣給被告，伊曾問被告價錢可不可以高一點，被告說
    這是公定價格，不能更高等語（見本院95年2 月22日審判筆
    錄）。公訴人雖因被害人丙○○於偵訊時指稱上開行動電話
    單機（未含門號）價值1 萬餘元，而認被告係以顯不相當之
    低價買受該行動電話，惟華碩牌（ASUS）型號J101行動電話
    新機（單機）於94年3 月之市場建議售價約為8490元，有尖
    端出版股份有限公司出版之「Call流行通訊」94年3 月份雜
    誌1 本在卷可憑，又行動電話款式推陳出新速度很快，常有
    新款式行動電話上市銷售，此為公眾周知之事實，而衡諸常
    情，剛上市之新款行動電話價格較高，過一陣子有更新款式
    行動電話上市後，舊款行動電話價格會降低，且新機、中古
    機價格必然不同，中古機價格會比新機低，則證人甲○○於
    94年5 月4 日將上開行動電話出售予被告時，距離被害人丙○○遭竊已經1 個半月，且該行動電話屬中古機而非新機，
    其市價顯應未達8 千餘元，遑論1 萬餘元，參以證人甲○○
    持上開行動電話向其他手機行詢問價格時，另1 家手機行僅
    出價1700元，已如前述，足認被告以1900元買受上開行動電
    話，所付價金與其他手機行在相同條件下願付之價金差距不
    大，此外，公訴人復未提出其他證據證明華碩牌型號J101行
    動電話中古機於94年5 月4 日市價遠高於1900元之事實，從
    而，被告辯稱其以1900元買受上開行動電話屬合理價格等語
    ，尚堪採信。
  (二)公訴人另主張被告經營通訊行，屬具有一般經營智識經驗之
    業主，為免所收購之物係屬贓物而沾惹是非，應會要求出賣
    者提出收據、購買證明等足資證明該物來源正當之文件，以
    供查對，竟未向甲○○索取，顯對上開行動電話係屬贓物有
    所認識云云。然被告向證人甲○○買受上開行動電話時，曾
    經詢問該行動電話何人所有、是否來路不明，經證人甲○○
    告知係供自己使用，沒有來路不明之情形後，被告復要求證
    人甲○○須留下身分證資料、簽署行動電話讓渡承諾書，以
    保證上開行動電話來源之合法性等事實，業據證人甲○○到
    庭證述屬實（見本院95年2 月22日審判筆錄），並有行動電
    話讓渡承諾書、證人甲○○身分證正反面影本各1 紙附卷可
    稽。而行動電話中古機買賣所涉價金非鉅，亦非屬對買賣雙
    方權利義務影響重大之交易，一般通訊行負責人是否均會要
    求出售行動電話中古機之人必須提出收據、購買證明等證明
    買賣標的物來源正當之文件始願收購，實有可疑，公訴人對
    此並未提出任何證據以資佐證，其主張一般通訊行負責人均
    會要求出售行動電話中古機之人必須提出收據、購買證明等
    證明買賣標的物來源正當之文件以供查對云云，即屬臆測之
    詞，參照前揭判例意旨，不得做為裁判基礎。是被告於購買
    上開行動電話前已就該行動電話來源問題詢問證人甲○○，
    並要求證人甲○○留下身分證正反面影本、簽署前開讓渡承
    諾書，以擔保其所述來源合法之真實性，堪認被告已對上開
    行動電話來源進行適當之探查，尚難僅因被告未向證人甲○○索取收據、購買證明等文件，遽認被告明知上開行動電話
    為來路不明之贓物而故買，或有即使該行動電話屬來路不明
    之贓物，買受之亦不違反本意之未必故意。
  (三)被害人丙○○固於警詢、偵訊時證述甲○○出售之上開行動
    電話1 支為其所有，係於94年3 月15日10時30分許，在高雄
    縣路竹鄉○○村○○街33號遭竊等事實，惟此僅能證明上開
    行動電話係屬贓物，無從憑以認定被告主觀上有故買贓物之
    故意（包括未必故意）。
五、綜上所述，被告係以合理之價格買受上開行動電話，並於買
    受前已對該行動電話來源進行適當之探查，公訴人所舉證據
    不足證明被告有買受贓物之故意，此外，復查無其他積極證
    據足資認定被告確犯公訴人所指之故買贓物罪，本院自無從
    形成認定被告有罪之心證，被告犯罪尚屬不能證明，原審疏
    未詳查，認被告觸犯刑法第349 條第2 項之故買贓物罪，而
    予論罪科刑，尚有未洽。被告上訴意旨否認犯行，指摘原判
    決不當，非無理由，自應由本院將原判決關於被告丁○○部
    分撤銷，並諭知被告丁○○無罪之判決。
六、按檢察官聲請以簡易判決處刑之案件，經法院認為有第451
    條之1 第4 項但書之情形者，應適用通常訴訟程序審判之，
    刑事訴訟法第452 條定有明文。是被告丁○○部分經本院審
    理後，認應為無罪之諭知，而有刑事訴訟法第451 條之1 第
    4 項但書第3 款之情形，依前揭規定，除應撤銷原審關於被
    告丁○○部分之判決外，應由本院逕依通常程序審理後，自
    為第一審判決，檢察官如不服本判決，仍得於法定上訴期間
    內，向管轄之第二審法院提起上訴，附此敘明。
據上論斷，應依刑事訴訟法第452 條、第451 條之1 第4 項但書
第3 款、第455 條之1 第1 項、第3 項、第369 條第1 項前段、
第364 條、第301 條第1 項前段，判決如主文。
本案經檢察官乙○○到庭執行職務。
中    華    民    國    95    年    3     月    8     日
                刑事第五庭    審判長法  官  李嘉興
                                    法  官  陳君杰
                                    法  官  楊筑婷
以上正本證明與原本無異。
如不服本判決，應於收受送達後10日內向本院提出上訴書狀。
中    華    民    國    95    年    3     月    8     日
                                    書記官  林雯琪


司法院資訊處製作；財團法人民間司法改革基金會備份。
